臺灣彰化地方法院民事裁定
110年度消債更字第68號
聲  請  人  
即債務人    尤志揚  
相  對  人  
即債權人    國泰世華商業銀行股份有限公司

法定代理人  郭明鑑  


相  對  人  
即債權人    三信商業銀行股份有限公司

法定代理人  廖松岳  


相  對  人  
即債權人    臺灣土地銀行股份有限公司

法定代理人  謝娟娟  


相  對  人  
即債權人    萬榮行銷股份有限公司

法定代理人  呂豫文  


相  對  人  
即債權人    仲信資融股份有限公司

法定代理人  陳鳳龍  
代理人兼送  
達代收人    王筑萱  
相  對  人  
即債權人    富邦資產管理股份有限公司

法定代理人  洪主民  


上列當事人聲請消費者債務清理事件，本院裁定如下：
    主  文
債務人尤志揚自中華民國111年2月11日下午4時起開始更生程序
。
本件更生程序之進行由辦理更生執行事務之司法事務官為之。
    理  由
一、聲請意旨略以：聲請人目前任職於精一機械股份有限公司（
    下稱精一機械公司），平均每月收入為新臺幣（下同）24,4
    07元。然而，伊積欠相對人即債權人（下稱債權人）之債務
    為1,137,495元及其利息、違約金，前曾與最大債權銀行三
    信商業銀行股份有限公司（下稱三信商銀）為前置協商，然
    因聲請人另有資產公司及勞工紓困貸款等債務，合計每月需
    還款金額遠超伊能負擔之範圍，無法達成債務清償方案，聲
    請人有不能清償債務之情事，爰依法聲請更生等語。
二、程序方面：按債務人不能清償債務或有不能清償之虞者，得
    依本條例所定更生或清算程序，清理其債務；債務人無擔保
    或無優先權之本金及利息債務總額未逾1,200萬元者，於法
    院裁定開始清算程序或宣告破產前，得向法院聲請更生；債
    務人對於金融機構負債務者，在聲請更生或清算前，應向最
    大債權金融機構請求協商債務清償方案，或向其住、居所地
    之法院或鄉、鎮、市、區調解委員會聲請債務清理之調解，
    消費者債務清理條例（下稱消債條例）第3條、第42條第1項
    、第151條第1項分別定有明文。此係採前置協商主義，是債
    務人於協商程序中，自應本於個人實際財產及收支狀況，依
    最大誠信原則，商討解決方案。如終究不能成立協商，於聲
    請更生或清算時，法院審酌上開條文所謂「不能清償或有不
    能清償之虞」，允宜綜衡債務人全部收支、信用及財產狀況
    ，評估是否因負擔債務，而不能維持人性尊嚴之最基本生活
    條件，所陳報之各項支出，是否確屬必要性之支出，如曾有
    協商方案，其條件是否已無法兼顧個人生活之基本需求等情
    ，為其判斷之準據。聲請人前於民國110年4月13日向三信商
    銀申請前置協商，經三信銀行提供分96期，利率6%，每期還
    款6,292元之協商方案，然而因尚積欠資產管理公司及勞工
    紓困貸款，故而聲請人無法負擔還款方案，此有前置協商不
    成立通知書及三信商銀陳報狀附卷可憑，堪信為真實（見本
    院卷第15頁、第64頁至第66頁）。
三、再按，債務人無擔保或無優先權之本金及利息債務總額未逾
    1,200 萬元者，於法院裁定開始清算程序或宣告破產前，得
    向法院聲請更生；債務人不能清償債務或有不能清償之虞者
    ，得依消債條例所定更生或清算程序，清理其債務，消債條
    例第42條第1項、第3條各有明文。是以，本院自應綜合聲請
    人目前全部收支及財產狀況，評估其是否有「不能清償債務
    或有不能清償之虞」，作為是否裁准更生之判斷標準。又消
    債條例第45條第1項、第16條第1項前段分別明定：「法院開
    始更生程序之裁定，應載明其年、月、日、時，並即時發生
    效力」、「法院裁定開始更生或清算程序後，得命司法事務
    官進行更生或清算程序」。經查：
  ㈠聲請人每月收入及財產狀況：
    查聲請人自陳目前任職精一機械公司，平均每月薪資約為24
    ,407元等語，並提出薪資單、勞工保險被保險人投保資料表
    、108年度、109年度綜合所得稅各類所得資料清單、全國財
    產稅總歸戶財產查詢清單、勞工保險被保險人投保資料表（
    見本院卷第12至14頁、第24頁）。經核聲請人之稅務資料及
    財產清單、財團法人金融聯合徵信中心當事人綜合信用報告
    ─債務清理條例前置協商專用債權人清冊、集中保管有價證
    券資料，聲請人於108、109年度綜合所得稅給付總額分別為
    277,200元、285,600元，名下除一輛自小客車外（92年出廠
    )，別無其他恆產，均互可勾稽（見本院卷第50頁至第52頁
    、第7頁至第11頁、第79頁至第85頁）。是本院審酌上情，
    堪信聲請人所陳為真實，故暫以聲請人之每月平均薪資24,4
    07元，作為計算聲請人目前償債能力之依據。
  ㈡每月必要支出狀況：
  1.查聲請人自陳本件聲請前2年，每月必要支出費用有借住弟
    弟家房租費6,000元、手機費728元、油資700元、三餐伙食
    費6,500元、民生用品類1,200元、分擔水電費1,200元、牌
    照燃料強制險812元、醫療費200元，合計每月須支出生活費
    用為17,340元等語。前開費用部分，經債務人提供水電費、
    醫療費、加油費、手機費等相關憑證為據，而按債務人必要
    生活費用，以最近一年衛生福利部或直轄市政府所公告當地
    區每人每月最低生活費1.2倍定之，消債條例第64條之2第1
    項定有明文。而衛生福利部公告110年度臺灣省平均每人每
    月最低生活費13,288元，乘以1.2倍即為15,946元，而債務
    人主張其每月個人必要生活費用17,340元，其中房租部分因
    聲請人名下並無房產，確有租屋之需求，惟聲請人現聲請更
    生，自應樽節支出，雖稱暫住弟弟家有支出房租6,000元及
    分擔水電費用，並出具全戶水電費用繳納收據，惟未見同住
    人數及分擔比例之說明，再衡諸彰化地區之物價、聲請人之
    經濟及健康生活狀況等情，認聲請人每月生活費用額仍應以
    15,946元計算，逾此部分，不應准許。
  ㈢循此，以聲請人每月平均收入24,407元，扣除每月生活必要
    支出費用15,946元，僅剩餘8,461元，審酌各債權人所陳報
    之債務總額達1,740,491元【計算式：74,000＋404,000＋145,
    724＋616,600＋120,614＋379,553＝1,740,491】，需約17年方
    可全數清償【計算式：1,740,491÷8,461÷12≒17，年以下四
    捨五入】，若再加上利息、違約金，債權金額勢必更高，還
    款期間勢必更長。審酌聲請人現年已53歲，距法定退休年紀
    僅餘12年，應認聲請人之經濟狀況有不能清償債務之虞，而
    有藉助更生制度調整其與債權人間之權利義務關係而重建其
    經濟生活之必要，自應許聲請人得藉由更生程序清理債務。
四、從而，本件聲請人有不能清償其債務之虞，有藉助更生制度
    調整其與債權人間之權利義務關係，以重建其經濟生活之必
    要；復本件查無消債條例第6條第3項、第8條或第46條各款
    所定駁回更生聲請之事由存在，債務人之無擔保或無優先權
    之債務總額亦未逾1,200萬元，則債務人提出本件更生之聲
    請，當屬有據，揆諸首揭說明，應予開始更生程序，並命司
    法事務官進行本件更生程序，爰裁定如主文。
中　　華　　民　　國　　111 　年　　2 　　月　　11　　日
　　　　　　　    民事第二庭    法　　　官　王姿婷
上為正本係照原本作成。
本件不得抗告。
中　　華　　民　　國　　111 　年　　2 　　月　　11　　日
                            書　記　官　吳曉玟